臺灣臺中地方法院刑事判決　　　　　　　　　　　　九十二年度易字第二四四號
　　公　訴　人　臺灣臺中地方法院檢察署檢察官
　　被　　　告　乙○○
　　選任辯護人　陳益軒律師
　　　　　　　　劉思顯律師
右列被告因竊佔案件，經檢察官提起公訴（九十二年度偵字第一五二○號），本院判
決如左：
    主  文
乙○○意圖為自己不法之利益，而竊佔他人之不動產，處有期徒刑陸月，如易科罰金
，以參佰元折算壹日。
    事  實
一、乙○○係利地砂石場（俗稱四號船砂石場）之實際負責人，前因擅將數量約二、
    三萬立方公尺之砂石，堆置在附圖一所示臺中縣烏日鄉○○○○○段（下稱同安
    厝段）堤防前約二Ｋ＋八○○公尺處、面積約一○○○○平方公尺之河川公地上
    之竊佔行為，經本院於民國八十七年三月十二日以八十六年度訴字第一六二三號
    判處有期徒刑四月，緩刑二年確定（下稱前案）。乙○○復於九十年八月初，基
    於為自己不法利益之意圖，另在附圖二所示同安厝段堤防前約二Ｋ＋六○○公尺
    至九○○公尺處，堆置九筆（英文字母編號Ａ至Ｉ之區塊）合計佔河川公地面積
    約一五○一○平方公尺、數量共約為七三八○○立方公尺之砂石原料、成品及廢
    土。嗣經臺灣臺中地方法院檢察署檢察官於九十年八月九日至前址河川公地會勘
    ，始知上情。
二、案經臺灣臺中地方法院檢察署檢察官自動檢舉偵查起訴。
    理  由
一、訊據被告乙○○固坦認有於前開時地堆置砂石之事實，惟矢口否認有何竊佔犯行
    ，其所辯併選任辯護人辯護意旨要以：被告早在六十九年三月間即向臺中縣政府
    承租前開河川公地，租期屆滿後，臺中縣政府始終均未曾向被告催討收回出租土
    地，即被告經前案判刑確定後亦同。被告本案使用前開土地堆置砂石之範圍，係
    在原始承租土地範圍內，被告堆置砂石數量縱有增加，亦採堆高之方式處理，故
    並未擴大使用範圍。又被告本案所為，僅係前案竊佔狀態之繼續，並非另行起意
    之竊佔行為云云。然查：
（一）乙○○前於六十九年間，向臺中縣政府申請而經許可在同安厝段堤防一Ｋ＋二
      五○至一Ｋ＋四六○公尺附近堤前，面積一七一○○平方公尺之河川公地內採
      取砂石，期間為六十九年一月一日起至七十一年十二月三十一日止；嗣再於八
      十五年間許可其在同段二Ｋ＋五○○至二Ｋ＋八○○公尺間之堤前約二二○公
      尺處，面積一八九六七平方公尺之河川公地內採取砂石，期間為八十五年六月
      一日至八十六年五月三十一日止，期滿臺中縣政府即暫緩受理申請等情，有臺
      中縣政府六十九府建水字第一二號河川公地設施構造物使用許可書、臺中縣政
      府八十六年八月二十八日八六府工水字第二二六一五六號函、臺中縣政府八十
      六年五月二十日八六府工水字第一一五四一○號函等件（附在前案卷內，業調
      卷核實）可憑。而乙○○前案堆置砂石竊佔犯行所在位置、面積及數量，係在
      如附圖一所示同安厝段堤防前約二Ｋ＋八○○公尺處（主要位在右三七斷面樁
      之上游處，距前開經許可之合法採區約一百公尺）、面積約一○○○○平方公
      尺、數量約二○○○○至三○○○○立方公尺，此有被告於前案檢察官偵訊時
      之供詞、證人即臺中縣政府水利課職員閔慶恩於前案本院庭訊時之證詞、證人
      即經濟部水利署第三河川局職員丙○○於本案本院審理時之證詞，並臺中縣政
      府八十六年五月十七日八六府工水字第一二二六○六號函及所附相關現場照片
      、河川圖籍（附於前案卷）可考。
（二）次查河川公地之許可使用係行政機關基於職權所為公法上單方行為，與雙方立
      於平等地位之承租行為不同，即或使用人亦須負擔一定之費用，乃屬賦稅或規
      費之性質，而非基於租賃而生之對價，故難謂為租賃關係，與政府放領放租之
      公地、荒地出租情形有別，此有臺中縣政府八十六年十月二十日八六府工水字
      第二六六二一五號函及經濟部六十五年六月十六日經六五水字第一五九一三號
      函附在前案本院卷（第九一至九二頁）可參，故被告一再辯稱其先前有向臺中
      縣政府「承租」若干同安厝段堤前河川公地，僅「租期」屆滿未返還佔有云云
      ，顯有未合。是臺中縣政府於八十六年五月三十一日期滿之後，既未再許可被
      告使用同安厝段河川公地，依法被告已無任何使用該等土地之權源。
（三）被告本案係在附圖二所示同安厝段堤防前約二Ｋ＋六○○公尺至九○○公尺處
      ，堆置九筆（英文字母編號Ａ、Ｂ、Ｃ、Ｄ、Ｅ、Ｆ、Ｇ、Ｈ、Ｉ之區塊，其
      中Ｃ、Ｄ、Ｅ、Ｆ、Ｇ、Ｈ、Ｉ區塊均位在右三七斷面樁下游處）合計佔河川
      公地面積約一五○一○平方公尺、數量共約為七三八○○立方公尺之砂石原料
      、成品及廢土，業經被告於其九十二年十月二十四日答辯狀中坦認屬實，並經
      證人即經濟部水利署第三河川局職員甲○○、丙○○、吳明杰等人於偵審中證
      述明確，且有丙○○所製作之測量圖（即附圖二）及現場全景照片在卷可稽。
      核被告本案堆置砂石之位置，主要分佈在同安厝段堤防右三七斷面樁下游處；
      前案堆置砂石之位置，主要分佈在同安厝段堤防右三七斷面樁上游處，此有附
      圖一、二之測量圖可資比對，復經證人丙○○於本院審理時證述屬實，可知本
      案被告堆置砂石位置與前案有異，本案犯行並非前案竊佔狀態之繼續，亦非前
      案判決既判力所及。再被告前於八十五年間雖經許可在同安厝段二Ｋ＋五○○
      至二Ｋ＋八○○公尺間之堤前約二二○公尺處，面積一八九六七平方公尺之河
      川公地內採取砂石，惟期間僅至八十六年五月三十一日止，之後被告即乏合法
      佔有使用該地之權源，已於前述。復以前開許可範圍與本案被告堆置砂石範圍
      並非一致（本案位置係在二Ｋ＋六○○公尺至九○○公尺，且為分散之九區塊
      ，故其所堆置砂石坐落位置範圍，顯較前開經許可之單一區塊河川公地面積為
      廣），是被告於八十五年間曾經許可在同安厝段河川公地內採取砂石一節，並
      無從為其有利之認定。末查，「附圖一之同安厝段堤防右３７斷面樁與附圖二
      之同段Ｒ３７斷面樁應為同一斷面樁，於八十四年埋設，經研判應未變更位置
      。同安厝堤防樁號二（Ｋ）＋八○○處，經查於七十六年、七十七年間辦理加
      高加強工程，至今仍完好，該堤防之里程樁應是當時埋設」等情，有經濟部水
      利署第三河川局九十三年四月二日水三管字第○九三○二○○四○四○號函在
      卷可佐，故本院前開據以認定相關河川公地區域所在位置之里程樁及斷面樁，
      應無更動之情形，自可作為測量比對之基準點。綜上所析，被告所辯各節均無
      足採，本案事證明確，被告犯行洵堪認定。
二、核被告乙○○所為，係犯刑法第三百二十條第二項之竊佔罪。爰審酌被告犯罪之
    動機、目的、手段，所竊佔河川公地之面積，犯罪後雖否認犯行，惟業於九十一
    年八月三十日將本案所堆置之砂石全部清除完畢（有經濟部九十一年十二月三十
    一日經授水字第○九一○○二九七一三○號訴願答辯書在卷可憑）等一切情狀，
    量處如主文所示之刑，並諭知易科罰金之折算標準。
據上論斷，應依刑事訴訟法第二百九十九條第一項前段，刑法三百二十條第二項、第
一項、第四十一條第一項前段，罰金罰鍰提高標準條例第一條前段、第二條，判決如
主文。
中      華      民      國      九十三      年      五      月    十二  日
                                臺灣臺中地方法院刑事第十庭
            審判長法  官  郭  瑞  祥
                                          法  官  黃  家  慧
                                          法  官  蔡  建  興
右正本證明與原本無異。
如不服本判決，應於判決送達後十日內向本院提出上訴狀，上訴於臺灣高等法院臺中
分院( 須附繕本 )。
                                          書記官
中    華    民    國      九十三      年       五      月     十八    日
附錄論罪科刑法條
刑法第三百二十條
意圖為自己或第三人不法之所有，而竊取他人之動產者，為竊盜罪，處五年以下有期
徒刑、拘役或五百元以下罰金。
意圖為自己或第三人不法之利益，而竊佔他人之不動產者，依前項之規定處斷。
前二項之未遂犯罰之。
